臺灣臺中地方法院民事裁定
111年度聲字第300號
聲  請  人  吳錦洲  

            林美華  



相  對  人  謙里開發股份有限公司

法定代理人  郭峻誠  
上列當事人間聲請停止執行事件，本院裁定如下：
    主  文
聲請駁回。
    理  由
一、聲請意旨略以：相對人前以本院111年度重訴字第300號准供
    擔保假執行之判決（下稱系爭假執行判決，該案稱前案訴訟
    ）為執行名義，聲請就聲請人之財產為強制執行，經本院11
    1年度司執字第113013號損害賠償強制執行事件（下稱系爭
    執行事件）受理，強制執行程序尚未終結。惟聲請人已對相
    對人提起債務人異議之訴，請求撤銷系爭執行事件之強制執
    行程序，經本院111年度訴字第2602號債務人異議之訴事件
    （下稱本案訴訟）受理，為避免強制執行造成聲請人難以回
    復之損害，應有停止執行之必要。爰依強制執行法第18條第
    2項規定，請准聲請人供擔保後，裁定停止系爭執行事件之
    強制執行程序等語。 
二、按強制執行程序開始後，除法律另有規定外，不停止執行；
    提起異議之訴時，法院因必要情形或依聲請定相當並確實擔
    保，得為停止強制執行之裁定，強制執行法第18條第1、2項
    定有明文。依此規定，只須當事人提起異議之訴，在該異議
    之訴確定前，法院如認有必要，得依職權不命供擔保、或命
    供擔保，或依聲請定相當並確實之擔保，為停止強制執行之
    裁定。所謂必要情形固由法院依職權裁量之，然法院依此裁
    量應就其異議之訴在法律上是否顯無理由，以及如不停止執
    行，將來是否難於回復執行前之狀態及倘予停止執行是否無
    法防止債務人濫行訴訟以拖延執行，使債權人之權利無法迅
    速實現等各情形予以斟酌，資以平衡兼顧債務人與債權人之
    利益（最高法院105年度台抗字第544號裁定意旨參照）。
三、經查：
　㈠相對人前執系爭假執行判決為執行名義，聲請對聲請人之財
    產為強制執行，經系爭執行事件受理，強制執行程序尚未終
    結，且聲請人已對相對人提起本案訴訟，請求撤銷系爭執行
    事件之強制執行程序等事實，業經本院調取系爭執行事件、
    本案訴訟卷宗核閱無訛。
　㈡聲請人聲請停止系爭執行事件之強制執行程序，無非係以：
    相對人於前案訴訟係主張訴外人陳劉敏於民國109年8月6日
    ，依土地法第34條之1第1項規定，將坐落臺中市○○區○○段0
    地號土地及同段597建號建物（下合稱系爭不動產）全部出
    售給相對人，並於同年10月19日辦畢所有權移轉登記，相對
    人成為系爭不動產所有人後，聲請人仍無權占有系爭不動產
    之一部，而依民法第179條、第184條第1項前段、第185條第
    1項規定請求聲請人返還不當得利及賠償損害，惟聲請人於
    前案訴訟言詞辯論終結後，發現陳劉敏、相對人買賣系爭不
    動產之債權行為及陳劉敏移轉系爭不動產所有權予相對人之
    物權行為，違反土地法第34條之1第1、4項、民法第799條第
    4、5項等強制規定，及民法第148條第1項之誠實信用原則與
    權利濫用禁止原則，依民法第71條規定，前開債權、物權行
    為應屬無效，聲請人並已於前案訴訟第一審判決後，另訴請
    求陳劉敏、相對人塗銷系爭不動產所有權移轉登記，經本院
    111年度訴字第2493號請求塗銷所有權移轉登記事件（下稱
    另案訴訟）受理，系爭假執行判決日後有可能遭判決變更或
    廢棄，聲請人並已以前開事由提起本案訴訟等語，為其論據
    。惟查：
　⒈按債務人依強制執行法第14條第1項規定向執行法院對債權人
    提起異議之訴，限於消滅或妨礙債權人請求之事由發生於執
    行名義成立後，或為異議原因之事實發生在裁判之訴訟言詞
    辯論終結後者。至同條第2項規定：執行名義無確定判決同
    一之效力者，於執行名義成立前，如有債權不成立或消滅或
    妨礙債權人請求之事由發生，債務人亦得於強制執行程序終
    結前提起異議之訴。係因無實體上確定力之執行名義，未經
    實體上權利存否之審查，債務人亦無抗辯機會，故此項執行
    名義成立前，所存實體上權利義務存否之爭執，宜許債務人
    提起異議之訴，以謀求救濟，與同條第1項規定有別。原告
    以假執行判決為執行名義聲請強制執行，該假執行判決雖尚
    無實體上確定力，然該執行名義既經實體上權利存否之審查
    ，債務人於該給付之訴有充分抗辯之機會，則債權人以假執
    行判決為執行名義聲請強制執行，債務人不得以假執行判決
    成立前有債權不成立之事由發生，依上開規定提起債務人異
    議之訴（最高法院108年度台抗字第145號裁定意旨參照）。
    查相對人於系爭執行案件所提出之執行名義即系爭假執行判
    決，為經兩造就實體上權利存否為實質辯論之判決，則就系
    爭執行事件提起債務人異議之訴，依前開說明，自僅得以前
    案訴訟言詞辯論終結後所發生足以消滅或妨礙債權人請求之
    事由為限。本件聲請人於前案訴訟言詞辯論終結前，已提出
    「陳劉敏出售系爭不動產予相對人之行為違反土地法第34條
    之1規定，應為無效」之抗辯，經系爭假執行判決認定土地
    法第34條之1非屬強制或禁止規定，故陳劉敏出售系爭不動
    產予相對人之行為非屬無效，有系爭假執行判決在卷足稽，
    是聲請人再執前開事由（即執行名義成立前已存在之異議原
    因事實）提起本案訴訟，顯與債務人異議之訴所定要件不符
    。
　⒉聲請人雖又以前案訴訟為系爭假執行判決後，聲請人已對陳
    劉敏、相對人提起另案訴訟，主張聲請人得據此提起債務人
    異議之訴即本案訴訟等語。惟按所謂消滅債權人請求之事由
    ，係指債權人就執行名義所示之請求權，全部或一部消滅，
    例如清償、提存、抵銷、免除、混同、債權讓與、債務承擔
    、更改、消滅時效完成、解除條件成就、契約解除或撤銷、
    另訂和解契約，或其他類此之情形；所謂妨礙債權人請求之
    事由，則指債權人就執行名義所示之請求權，暫時不能行使
    而言，例如債權人同意延期清償、債務人行使同時履行抗辯
    權等（最高法院98年度台上字第1899號判決、104年度台上
    字第2502號判決意旨參照）。本件聲請人固已提起另案訴訟
    ，然「單純提起訴訟」並不在前開消滅或妨礙債權人請求事
    由例示情形之列，且另案訴訟既未終結，則陳劉敏、相對人
    買賣系爭不動產之法律行為是否無效，即屬不明，自難認已
    發生聲請人所主張消滅或妨礙債權人請求之事由，是聲請人
    以其等已提起另案訴訟為由，提起本案訴訟，亦與債務人異
    議之訴所定要件不符。
　⒊綜上所述，聲請人於本案訴訟所主張之事由，與強制執行法
    第14條第1、2項規定之要件顯有不符，則聲請人依強制執行
    法第18條第2項規定聲請停止執行，自難准許，應予駁回。
四、據上論結，本件聲請為無理由，爰裁定如主文。
中　　華　　民　　國　　111 　年　　9 　　月　　28　　日
                  民事第二庭  審判長法  官  呂麗玉
　　　　　　　　　                  法  官  江奇峰
　　　　　　　　　                  法  官  鄭百易
正本係照原本作成。
如不服本裁定應於送達後10日內向本院提出抗告狀，並繳納抗告
費新臺幣1,000元。
中　　華　　民　　國　　111 　年　　9 　　月　　28　　日
                                    書記官 唐振鐙